【裁判字號】    98,審重訴,351
【裁判日期】    990528
【裁判案由】    侵權行為損害賠償
【裁判全文】
臺灣臺北地方法院民事裁定           98年度審重訴字第351號
原      告  金雨企業股份有限公司
法定代理人  地○○
被      告  丙○○即王永慶之.
            己○○即王永慶之.
            甲○○即王永慶之.
            戊○○即王永慶之.
            丁○○即王永慶之.
            乙○○即王永慶之.
            庚○○即王永慶之.
            辛○○即王永慶之.
            癸○○即王永慶之.
            壬○○即王永慶之.
上列當事人間侵權行為損害賠償事件，本院裁定如下：
    主  文
原告之訴及其假執行之聲請均駁回。
訴訟費用由原告負擔。
    理  由
一、程序事項：按第168條至第172條及前條所定之承受訴訟人，
    於得為承受時，應即為承受之聲明，民事訴訟法第 175條定
    有明文。查本件原告起訴時以王永慶為被告，因王永慶已於
    97年10月15日死亡，經原告於民國98年9月2日聲明由王永慶
    之繼承人即被告丙○○、己○○、甲○○、戊○○、丁○○
    、乙○○、庚○○、辛○○、癸○○、壬○○承受訴訟，戊○○、丁○○、庚○○、辛○○、癸○○、壬○○已具狀承
    受訴訟，被告丙○○、甲○○、乙○○部分亦經本院裁定其
    等承受訴訟，均先予敘明。
二、按因犯罪而受損害之人，於刑事訴訟程序得附帶提起民事訴
    訟，對於被告及依民法負賠償責任之人，請求回復其損害，
    惟刑事訴訟諭知無罪、免訴或不受理之判決者，應以判決駁
    回原告之訴；又法院認附帶民事訴訟確係繁雜，非經長久時
    日不能終結其審判者，得以合議裁定移送該法院之民事庭；
    原告之訴，起訴不合程式或不備其他要件者，法院應以裁定
    駁回之，但其情形可以補正者，審判長應定期間先命補正，
    刑事訴訟法第487條第1項、第503條第1項前段、第504條第1
    項前段、民事訴訟法第249條第1項第6款分別定有明文。又
    按刑事法院得依刑事訴訟法第504條第1項規定，將附帶民事
    訴訟以裁定移送於該法院民事庭者，以刑事部分宣告被告有
    罪之判決者為限，就刑事訴訟未諭知有罪之判決部分，刑事
    法院本應依同法第503條第1項前段規定以判決駁回原告之訴
    ，如誤以裁定移送於民事庭，其訴之不合法，不因移送民事
    庭而受影響，受移送之民事庭應認原告之訴為不合法以裁定
    駁回之。
三、經查：
（一）本件原告於本院刑事庭94年度重訴字第47號違反商業會計
      法等案件繫屬中提起附帶民事訴訟，主張因同事件被告午
      ○○、中央租賃股份有限公司（下稱中央租賃公司）、未
      ○○、和鈺實業股份有限公司、午○○、兆豐國際商業銀
      行股份有限公司（中國國際商業銀行股份有限公司於民國
      95 年8月21日與交通銀行合併，並更名為兆豐國際商業銀
      行股份有限公司）、台灣塑膠工業股份有限公司、王永慶
      、亥○○、大眾國際租賃股份有限公司、巳○○、南亞塑
      膠工業股份有限公司、戌○○、翔和股份有限公司、三河
      實業有限公司、酉○○、卯○○、子○○、辰○○、申○○、寅○○、丑○○、天○○（業經本院於98年7月10日
      另裁定駁回此部分原告之訴在案）有違反公司法第9條第1
      項之規定、詐欺、行使偽造私文書、以明知為不實之事項
      而填製會計憑證等犯罪行為，隱匿被告中央租賃公司嚴重
      虧損之情勢，使原告誤信其仍具融資之資力，並交付擔保
      本票120張，金額共計為新台幣（下同）94,500,000元（
      餘額為66,0 00,000元）與被告中央租賃公司向其他金融
      機構融資，惟其違約未給付融資款予原告，致原告受有損
      害，被告之被繼承人王永慶應與其餘被告依民法侵權行為
      等規定負連帶賠償責任，被告依繼承之規定亦應負連帶損
      害長責任。並聲明：被告應連帶賠償原告376,493,797元
      ，及自起訴狀繕本送達翌日起，以年息5%計算之利息；並
      願供擔保聲請准宣告假執行。
（二）惟查，本院刑事庭雖依刑事訴訟法第504條第1項前段規定
      ，將該附帶民事訴訟以94年度重附民字第63號裁定移送本
      庭審理，惟該刑事判決所審理之被告僅有午○○、未○○
      、酉○○、卯○○等人，原告提起刑事附帶民事訴訟所列
      其餘被告，並非該刑事案件之被告。是就原告所主張被告
      之被繼承人王永慶係與刑事案件被告午○○、未○○、酉
      ○○、卯○○4人對其負有共同侵權行為損害賠償責任者
      ，因該刑事案件4名被告未經為有罪之諭知，自難謂被告
      之被繼承人王永慶有何堪認係依民法應對原告負賠償責任
      之人可言，是原告對被告之被繼承人王永慶提起本件附帶
      民事訴訟，核與刑事訴訟法第487條第1項之規定不符，原
      告依繼承之規定訴請被告負連帶償責任，自亦非合法，均
      應予駁回之。
四、從而，原告提起本件附帶民事訴訟，要與刑事訴訟法所定之
    要件未合，雖本院刑事庭誤以裁定將該訴移送於本庭，本庭
    仍應以起訴不合法，裁定駁回原告之訴。而原告之訴既經駁
    回，其假執行之聲請即失所附麗，應併予駁回之。
五、依民事訴訟法第249條第1項第6款、第78條，裁定如主文。
中    華    民    國    99    年    5     月    28    日
                  民事第六庭    法  官  林麗真
以上正本係照原本作成
如不服本裁定應於送達後10日內向本院提出抗告狀，並繳納抗告
費新臺幣1,000元
中    華    民    國    99    年    5     月    28    日
                                書記官  黃靖雅

司法院資訊處製作；財團法人民間司法改革基金會備份。
